臺灣桃園地方法院刑事判決　　　　　100年度交簡上字第120號
上　訴　人
即　被　告　池光輝
上列上訴人即被告因業務過失傷害案件，不服本院於民國100 年
5 月26日所為之99年度壢交簡字第1817號第一審刑事簡易判決（
原檢察官聲請簡易判決處刑案號：99年度偵字第14307 號），提
起上訴，本院管轄第二審合議庭判決如下：
    主  文
原判決撤銷。
池光輝從事業務之人，因業務上之過失傷害人，處拘役肆拾日，
如易科罰金，以新臺幣壹仟元折算壹日。
    事  實
一、池光輝為營業大貨車司機，為從事駕駛業務之人，於民國98
    年11月9 日下午4 時30分許，駕駛車牌號碼HD-432號營業大
    貨車，沿桃園縣楊梅市○○路往埔心方向行駛，行經楊梅市
    ○○路33巷與永美路交岔路口處時欲左迴轉往中壢方向前進
    ，池光輝於迴轉途中，因無法順利完成迴轉而欲倒車時，本
    應注意其他車輛及行人、緩慢後倒，且依當時天候晴、有日
    間自然光線、路面乾燥無缺陷、無障礙物等狀況，並無不能
    注意情事，竟疏未注意，在上開交岔路口貿然倒車，適有李
    淑惠騎乘車牌號碼BAF- 868號重型機車，沿楊梅市○○路往
    中壢方向行駛至該處，亦疏未注意被告倒車之動線，並採取
    必要之安全措施，雙方閃避不及，池光輝駕駛之前開營業大
    貨車碰撞李淑惠所騎乘機車之右手把，致李淑惠人車向左倒
    在內側車道，因而受有胸壁、髖、膝及腕挫傷等傷害。池光
    輝於肇事後，在未被有偵查犯罪職權之機關或公務員發覺其
    為犯人前，即主動向到場處理員警表明為肇事者，進而接受
    裁判。
二、案經李淑惠訴由桃園縣政府警察局楊梅分局報告臺灣桃園地
    方法院檢察署檢察官偵查後，聲請以簡易判決處刑。
    理  由
一、本案所引用之供述及非供述證據，經本院依法踐行調查證據
    程序，檢察官、被告均不爭執各該證據之證據能力，且亦查
    無依法應排除其證據能力之情形，是後述所引用證據之證據
    能力均無疑義，先予敘明。
二、訊據被告矢口否認有何業務過失傷害犯行，辯稱：伊當時並
    未倒車，也未碰撞到李淑惠之機車云云，經查：
  (一)本件被告與告訴人李淑惠於前揭時、地發生車禍等情，業據
    告訴人李淑惠及證人黃成煌於警詢及偵訊時證述在卷，並有
    道路交通事故現場圖、道路交通事故現場調查報告表、交通
    事故現場照片（見臺灣桃園地方法院檢察署99年度偵字第14
    307 號卷第29頁至第40頁）在卷可憑，且告訴人李淑惠確因
    本件車禍受有前述傷害，此亦有天成醫院診斷證明書1 紙附
    卷為憑（參同前偵卷第19頁），上開事實，自堪認定。
  (二)按汽車倒車時，應謹慎緩慢後倒，並注意其他車輛及行人，
    道路交通安全規則第110 條第2 款定有明文。關於本案發生
    車禍之經過，業據證人即告訴人李淑惠於警詢及偵訊時證稱
    ：98年11月9 日下午4 時30分許，伊騎乘車牌號碼BAF-868
    號重型機車行經桃園縣楊梅市○○路33巷口前發生交通事故
    ，當時伊沿著永美路往中壢的方向行駛，車速約30至40公里
    ，伊發現被告時距離被告約7 公尺左右，伊快騎到永美路33
    巷口前，被告駕駛的營業大貨車由埔心往中壢方向迴轉，剛
    好擋在伊前方的外車道及路肩上，伊見狀不知要往何處通過
    ，剛好伊前方有兩輛機車，往該大貨車左後方即內車道通過
    ，伊就跟在後面也想往該大貨車左後方通過時，被告適時在
    倒車，碰撞到伊機車右手把，伊人車隨即往內側倒去，剛好
    在內車道行駛的營業貨櫃曳引車見狀，立即煞車但仍不慎擦
    撞到伊機車等語（見同前偵卷第14頁至第15頁、第48頁），
    核與證人黃成煌於警詢證稱：伊當時駕駛車牌號碼KJ-009號
    曳引車行駛於楊梅市○○路往中壢方向之快車道，在事故地
    點前約10至20公尺，伊看見車牌號碼HD-342號大貨車要從事
    故地點迴轉中壢方向，伊看見該車在迴轉後又倒車再轉一次
    時碰撞後方重機車，重機車被碰撞後再彈到快車道，伊見狀
    就急忙踩煞車，該重機車再擦撞到伊右前車輪部位等語（見
    同前偵卷第9 頁至第10頁）相符，參諸證人李淑惠、黃成煌
    與被告素不相識、亦無怨隙，實無誣指被告之動機，況證人
    李淑惠上揭證述內容對於己身之過失並未飾詞閃避（詳見下
    述），且其於警詢時，係對被告及證人黃成煌二人均提出傷
    害之告訴，並非僅針對被告一人，是證人李淑惠、黃成煌前
    揭證述尚非子虛，可以採信，是被告辯稱係證人李淑惠、黃
    成煌二人一起說好將責任推給伊云云，顯難認有理由。況據
    被告於本院審理程序時自承：伊當時欲左迴轉時，永美路往
    中壢方向沒有任何車子直行，伊快要迴轉完畢，車輛快打直
    時，伊有聽到板車輪子咚咚叫的聲音等語（見本院交簡上字
    卷第24頁反面），而參酌當時證人李淑惠之機車係行駛於證
    人黃成煌前開曳引車之前，且證人李淑惠係因車頭右手把處
    遭碰撞而倒地，據被告前稱該路口當時並無其他車輛經過，
    則倘非被告駕駛之營業大貨車倒車後碰撞證人李淑惠之機車
    ，證人李淑惠何以會立即人車倒地，是被告辯稱伊並無倒車
    云云，洵非有據。再參酌證人李淑惠於偵訊時結證稱：當時
    被告倒車輕輕碰到伊右邊的龍頭把手煞車處等語（見同前偵
    卷第48頁），而被告於本院審理時自承：伊駕駛之營業大貨
    車全長約6 米等語（見本院簡上字卷第24頁反面），則被告
    當時坐在駕駛座上，對於車尾部分輕觸證人李淑惠之機車手
    把未必能有所感覺，從而被告一再辯稱「伊自己知道伊沒有
    碰到他」（見同上頁）云云，卻未能具體說明判斷之依據，
    實難為本院採信。是本件被告本應注意倒車時謹慎緩慢後倒
    ，並注意其他車輛及行人，而依當時情形天候晴、路面乾燥
    無缺陷、亦無障礙物、視距良好等情狀，顯無不能注意之情
    事，被告仍疏未注意而貿然倒車，以致肇事，被告顯有違反
    上開注意義務規定之過失甚明，被告仍執前詞，否認過失，
    自無足取。
  (三)另按汽車行駛時，駕駛人應注意車前狀況，並隨時採取必要
    之安全措施，道路交通安全規則第94條第3 項亦有明文規定
    ，據證人李淑惠前揭證稱可知，證人李淑惠在距離被告約7
    公尺處即發現被告駕駛之前開車輛橫擋在其行駛動線之前方
    路口，然證人李淑惠仍疏未注意被告當時之倒車動線而採取
    必要之安全措施，卻急於搶快而自被告左後方通過，致被告
    倒車時碰觸到其機車右手把而人車倒地，是證人李淑惠對於
    本件交通事故之發生亦與有過失。本件交通事故雖經本院送
    請臺灣省桃園縣區車輛行車事故鑑定委員會鑑定，認定「一
    、本件池光輝駕駛營業大貨車行經無號誌交岔路口，左迴轉
    後倒車未注意其他車輛行人謹慎緩慢後倒為肇事原因。二、
    李淑惠駕駛重機車與黃成煌駕駛營半聯結車均無肇事因素。
    」（見原審卷第13頁至第16頁），再經臺灣省區車輛行車事
    故覆議鑑定委員會維持前開鑑定意見（見原審卷第22頁）在
    案，然本院就證人李淑惠與有過失部分既已詳述如前，前開
    鑑定意見尚難憑採，附此敘明。
  (四)被告就本件車禍之發生有前述之過失行為，且其過失行為確
    使證人李淑惠受有前揭傷害，是被告之過失行為與證人李淑
    惠之傷害結果間，具有相當因果關係無疑。綜上所述，被告
    前揭所辯，無從建立合理懷疑而推翻前開積極證據，本案事
    證已臻明確，被告犯行洵堪認定，自應依法論科。
三、被告係營業大貨車駕駛，以駕車載貨維生，自為從事駕駛業
    務之人，是核被告所為，係犯刑法第284 條第2 項前段之業
    務過失傷害罪。本件被告於警員到場處理尚不知孰為犯罪人
    時，主動向警員告知其為肇事車輛之駕駛人，自首而接受裁
    判，此有桃園縣政府警察局道路交通事故肇事人自首情形紀
    錄表1 紙可按，係對於有偵查犯罪職權之機關或個人發覺其
    犯罪前，主動向前往現場處理車禍之員警坦承肇事，並接受
    審判，爰依刑法第62條前段之規定，減輕其刑。原審認被告
    涉犯業務過失傷害罪事證明確，予以論罪科刑，固非無見，
    惟原審認被告亦涉有道路交通安全規則第102 條第1 項第7
    款之「轉彎車未讓直行車先行」之過失，然本件據證人李淑
    惠上開證詞可知，當時其距離被告約7 公尺遠時，被告即已
    在桃園縣楊梅市○○路33巷口前之交岔路口進行迴轉，且當
    時車輛已打橫於外車道及路肩，核與被告於本院審理時稱：
    伊左迴轉時，當時沒有任何車子要直行等語（見本院簡上字
    卷第24頁）相符，足認被告當時已進行迴轉之行為後，證人
    李淑惠之車輛始駛行經該處，是當時路權應歸屬於被告，而
    非證人李淑惠，從而本件被告並無轉彎車未讓直行車先行之
    過失甚明，原審此部分認定自有違誤，上訴意旨以未倒車肇
    事為由，提起上訴，雖無理由，然原判決既有前揭可議之處
    ，自應依法予以撤銷改判。爰審酌被告係從事駕駛業務之人
    ，竟因駕車疏失造成告訴人有上開受傷，所生危害非輕以及
    告訴人就本件車禍之發生亦與有過失，又被告迄今尚未與被
    害人達成民事和解賠償損害，且犯後猶飾詞否認犯行等一切
    情狀，量處如主文所示之刑，並諭知易科罰金之折算標準，
    以資懲儆。
據上論斷，應依刑事訴訟法第455 條之1 第1 項、第3 項、第36
4 條、第369 條第1 項前段、第299 條第1 項前段，刑法第284
條第2 項前段、第62條前段、第41條第1 項前段，刑法施行法第
1條 之1 第1 項、第2 項前段，判決如主文。
本案經檢察官王貞元到庭執行職務。
中    華    民    國    100   年   10     月    31    日
                      交通法庭  審判長法  官  許雅婷
                                      法  官  黃珮如
                                      法  官  陳威帆
以上正本證明與原本無異。
不得上訴。
                                      書記官  吳玉蘭
中    華    民    國   100    年    10    月    31    日
附錄本案論罪科刑法條全文：
中華民國刑法第284條
因過失傷害人者，處6 月以下有期徒刑、拘役或5 百元以下罰金
，致重傷者，處1 年以下有期徒刑、拘役或5 百元以下罰金。
從事業務之人，因業務上之過失傷害人者，處1 年以下有期徒刑
、拘役或1 千元以下罰金，致重傷者，處 3 年以下有期徒刑、
拘役或2 千元以下罰金。